【裁判字號】    99,事聲,10013
【裁判日期】    990608
【裁判案由】    依職權裁定確定訴訟費用額
【裁判全文】
臺灣臺北地方法院民事裁定           99年度事聲字第10013號
異  議  人
即  原  告  乙○○
相  對  人
即  被  告  京殿堂實業股份有限公司
法定代理人  己○○
相  對  人
即  被  告  甲○○
            戊○○
            丁○○
            丙○○
上列異議人即訴訟救助聲請人與相對人間請求損害賠償事件，業
經成立訴訟上和解而終結，異議人對民國99年3月24日本院 98年
度審司他字第82號依職權確定訴訟費用之裁定提出異議，本院裁
定如下：
    主  文
異議駁回。
    理  由
一、本件異議意旨略以：原審裁定異議人應繳交訴訟費用為新台
    幣（下同）11,388元，異議人不慎明瞭，故聲明異議等語。
二、按法院認當事人提出之異議為有理由時，應為適當之裁定；
    認異議為無理由者，應以裁定駁回之，民事訴訟法第 240條
    之4第3項定有明文。次按，當事人無資力支出訴訟費用者，
    法院應依聲請，以裁定准予訴訟救助。經准予訴訟救助者，
    於終局判決確定或訴訟不經裁判而終結後，第一審受訴法院
    應依職權以裁定確定訴訟費用額，向應負擔訴訟費用之
    當事人徵收之；其因訴訟救助暫免而應由受救助人負擔之訴
    訟費用，並得向具保證書人為強制執行，民事訴訟法第107
    條第1向前段及第114條第1項分別定有明文。是訴訟救助之
    聲請經准許後，僅發生聲請人得暫免繳納訴訟費用之效力，
    一旦本案訴訟確定或終結後，若聲請訴訟救助之人仍有應負
    擔訴訟費用之情形，法院仍應向其徵收，並非謂聲請人嗣後
    無庸負擔應納訴訟費用。
三、經查，本件異議人主張就其所生職業災害等情形，認相對人
    對其負職業災害補償、侵權行為損害賠償責任，並請求相對
    人京殿堂實業股份有限公司（下稱京殿堂公司）給付469,03
    6元、相對人京殿堂公司、己○○、甲○○、丙○○、戊○
    ○及丁○○連帶給付240,285元，並請求確認其與相對人京
    殿堂公司間之僱傭關係存在及相對人京殿堂公司應自95年12
    月5日起按月給付異議人22,000元（參本院96年度勞訴字第
    172號損害賠償案件卷三第313頁，民國98年8月18日異議人
    於言詞辯論期日庭呈之書狀訴之聲明），並為此聲請訴訟救
    助，此訴訟救助之聲請經本院於96年10月22日以96年度救字
    第177號裁定准許訴訟救助確定，而本案訴訟部分，嗣經兩
    造於98年11月11日在本院96年度勞訴字第172號損害賠償事
    件中成立訴訟上和解，約定相對人應給付異議人550,000元
    ，異議人其餘請求拋棄，訴訟費用則由異議人負擔等情，業
    經本院調閱上開卷宗查明，則依民事訴訟法第380條第1項之
    規定，和解成立者，與確定判決有同一之效力之規定及前揭
    規定意旨說明，本件因訴訟上和解而終結後，依兩造訴訟上
    和解內容既有約定該事件訴訟費用應由原告負擔，關於異議
    人於起訴時因獲准訴訟救助而暫免繳納之第一審裁判費，仍
    應依訴訟上和解之約定費用分擔方法，決定異議人應分擔之
    費用並向其徵收，並非異議人得解免其繳納裁判費之義務。
    進而，原處分依異議人訴之聲明所請求相對人應給付之金額
    合計為709,321元，請求確認僱傭關係存在並按月給付薪資
    報酬22,000元部分，則按民事訴訟法第77條之10之規定，因
    定期給付而涉訟，應以權利存續期間之收入總數為準，若期
    間超過10年，則以10年計算，及依修正前之勞動基準法第54
    條第1項第1款所規定強制退休年齡為60歲，認其等間之僱傭
    契約存續期間為16年，而以10年之期間計算訴訟標的價額後
    ，據此認定此部分訴訟標的價額2,640,000元（計算式：22,
    000元×12月×10年），與前述異議人請求之金額合併計算
    本案訴訟之訴訟標的價額共計為3,349,321元，應徵之裁判
    費為34,165元，再斟酌因兩造達成訴訟上和解，異議人依民
    事訴訟法第84條第2項之規定，得聲請退還第一審裁判費用
    之三分之二即22,777元者予以扣除後，復依訴訟和解內容係
    由異議人負擔之約定，認異議人尚應負擔之裁判費為11,388
    元，並據以命異議人向本院繳納因訴訟救助暫免繳納之訴訟
    費用11,388元，即無違誤，並非如異議人所其訴訟救助之聲
    請經准許後，即可無庸負擔暫免繳納之裁判費。從而，異議
    人上開異議，並無理由，原處分據以核定第一審之訴訟費用
    ，並諭知異議人應繳納11,388元，核無不合，異議人仍指摘
    原裁定違誤，求予廢棄，洵無理由，應予駁回。
四、依民事訴訟法第240條之4第3項，裁定如主文。
中    華    民    國    99    年    6     月    8     日
                  民事第六庭    法  官  林麗真
以上正本係照原本作成
如對本裁定抗告，須於裁定送達後10日內向本院提出抗告狀，並
繳納抗告費新台幣壹仟元。
中    華    民    國    99    年    6     月    8     日
                                書記官  黃靖雅

司法院資訊處製作；財團法人民間司法改革基金會備份。
